【裁判字號】    97,交聲,143
【裁判日期】    970325
【裁判案由】    違反道路交通管理處罰條例聲明異議
【裁判全文】
臺灣桃園地方法院交通事件裁定   97年度交聲字第139、143號
原處分機關  交通部公路總局新竹區監理所桃園監理站
異  議  人  甲○○
即受處分人
上列異議人因違反道路交通管理處罰條例案件，不服原處分機關
交通部公路總局新竹區監理所桃園監理站中華民國97年1月8日桃
監裁罰字第裁52-AEW075349、52-AEW075350號裁決，向本院聲明
異議，本院裁定如下：
    主  文
原處分均撤銷。
甲○○汽車所有人，因汽車駕駛人行經有燈光號誌管制之交岔路
口闖紅燈，處罰鍰新臺幣貳仟柒佰元，並記違規點數點；又因
汽車駕駛人，駕駛汽車有違反本條例之行為，經交通勤務警察制
止時，拒絕停車接受稽查而逃逸，處罰鍰新臺幣仟元，並記違
規點數壹點。
    理  由
一、原處分意旨略以：異議人即受處分人甲○○所有9D-2589 號
    自用小客車於民國96年11月8 日7 時26分，行經臺北市○○
    路○ 段、石牌路路口時，為臺北市政府警察局北投交通分隊
    ，依道路交通管理處罰條例第53條第1項、第60條第1項之規
    定，逕行舉發並填掣北市警交字第AEW075349、AEW075350號
    違規通知單，嗣異議人於應到案日期前提出申訴，經原處分
    機關函請舉發單位調查結果，仍認異議人確有上開違規行為
    ，原處分機關於97年1月8日以桃監裁罰字第裁52-AEW075349
    、52-AEW075350號違反道路交通管理事件裁決書，以相同事
    由，分別裁處異議人罰鍰新臺幣（下同）2,700元、3,000元
    。
二、異議意旨略以：（一）闖紅燈部分，或許在黃燈轉為紅燈的
    時間點上，伊之車子是在紅、黃燈交接時通過，因此在伊之
    觀點上，並無違規闖紅燈，且認為員警係單方面認定，並無
    任何證明，何以說「違規事實明確？」（二）在雙方認知不
    同之情況下，同一事件用二個處罰是執法過當？為此聲明異
    議云云。
三、經查：
（一）異議人雖辯稱：伊之車子是在紅、黃燈交接時通過，因此
      在伊之觀點上，並無違規闖紅燈，且認為員警係單方面認
      定，並無任何證明云云。證人即舉發員警黃金泉於本院調
      查時到庭證述：伊當時在承德路7 段與石牌路路口執行交
      通管制疏導，當時違規人是由承德路7 段北投往臺北方向
      行駛，快車道的號誌已經轉變為紅燈，同向的慢車道及左
      轉號誌已經亮綠燈，慢車道的機車已經起動開始左轉，快
      車道有四線，從內側車道的第一、二、四車道的車輛都已
      經停止，但是違規人所駕駛的車輛從第三線車道繼續慢速
      直行，差點撞到慢車道左轉的機車，伊當時是站在路中間
      的安全島上，看到之後就鳴笛制止，並趨前示意違規人靠
      邊停，違規人慢慢把車輛減速靠向路邊，伊走近違規車輛
      旁時，駕駛人把手舉起之後就加速駕車離開，伊就記下車
      號依法舉發；而違規人係於該路口號誌轉為紅燈2 、3 秒
      後，違規人才超過停止線等語明確。而證人即舉發員警黃
      金泉就取締之經過證述綦詳，且其係執行交通勤務之員警
      ，之前與異議人素不相識，並無仇怨，僅因服勤交通巡邏
      勤務，而偶然舉發本件違規而已，自無憑空捏造違規事實
      ，藉此誣攀異議人之必要，足認證人前開所述屬實，可以
      採信。
（二）按汽車駕駛人闖紅燈，當場不能或不宜攔截製單舉發者，
      得逕行舉發，道路交通管理處罰條例第7條之2第1 項規定
      自明。本件汽車駕駛人違規闖紅燈後，因不服員警之稽查
      而逃逸，而縱舉發員警當時配有照相或錄影設備，於短暫
      期間內，亦無法強求員警拍照採證，是認員警事後依上揭
      規定逕行舉發並無違誤，況舉發違規並不僅以違規照片為
      其依據，倘證人之證言或其他相關證據已足證違規人有違
      規之情事時，自仍得為違規之評價，是異議人上開辯解，
      亦無可採。
（三）再按所謂「一事不二罰」原則，就行政制裁而言，係指違
      法行為人之同一違法行為（指基於單一之決定或自然意義
      下之單一行為），違反數個法律，不得以同一事實和同一
      依據，給予二次以上行政處罰，因該數個法律之處罰目的
      或處罰要件雖有不同，但除二者處罰之性質與種類不同，
      必須採用不同方法而為併合處罰以達行政目的所必要者外
      ，不得重複處罰，此乃現代民主法治國家之基本原則，從
      而如從其一重處罰已足達成其行政目的時，即不得再就其
      他行為併予處罰（司法院大法官會議釋字第503 號意旨及
      協同意見書意旨參照）。惟本件「闖紅燈」及「經交通勤
      務警察制止時，拒絕停車接受稽查而逃逸」，顯非出於行
      為人決意之「同一違法行為」，故應分屬不同違反道路交
      通管理處罰條例之違法行為，並無所謂一事不二罰之問題
      ，是舉發機關依行為人不同之違規行為得分別予以處罰，
      並不生一行為二罰之問題，與法治國家一行為不二罰之原
      則，並無牴觸。
（四）綜上所述，本件異議人即受處分人所有之車輛確有道路交
      通管理處罰條例第53條第1項、第60條第1項，闖紅燈及經
      交通勤務警察制止時，拒絕停車接受稽查而逃逸等違規行
      為無訛。
四、又按汽車駕駛人，行經有燈光號誌管制之交岔路口闖紅燈者
    ，處1,800 元以上5,400 元以下罰鍰；汽車駕駛人，駕駛汽
    車有違反本條例之行為，經交通勤務警察或依法令執行交通
    稽查任務人員制止時，不聽制止或拒絕停車接受稽查而逃逸
    者，除按各該條規定處罰外，處3,000 元以上6,000 元以下
    罰鍰；汽車駕駛人有第53條情形者，記違規點數3 點；有第
    60條第1 項情形者，記違規點數1 點，道路交通管理處罰條
    例第53條第1 項、第60條第1 項、第63條第1 項第3 款及同
    項第1 款分別定有明文。且按本條例之處罰，受舉發違反道
    路交通管理事件之受處罰人，認為受舉發之違規行為應歸責
    他人者，應於舉發違反道路交通管理事件通知單應到案日期
    前，檢附相關證據及應歸責人相關證明文件，向處罰機關告
    知應歸責人，處罰機關應即另行通知應歸責人到案依法處理
    。逾期未依規定辦理者，仍依本條例各該違反條款規定處罰
    ，道路交通管理處罰條例第85條第1 項亦有明文。是如駕駛
    人在道路上有違反前述規定之違規行為，為警當場攔停者，
    處罰機關固應對汽機車之駕駛人為處罰；惟若舉發機關並非
    當場對該部汽機車攔停，而對汽機車所有人為掣單舉發，如
    經舉發之汽機車所有人在舉發通知單上所載之應到案日期前
    到案，並告知處罰機關該名違規駕駛人姓名，即依前開規定
    處罰該名違規駕駛人，而如汽機車所有人未於應到案日期前
    到案或雖於應到案日期前到案，而未告知處罰機關實際之違
    規駕駛人者，處罰機關仍應對車輛所有人加以處罰。本件舉
    發違反道路交通管理事件通知單雖註明駕駛人為男性，而本
    件異議人為女性，顯見本件違規人並非車主本人，然本件異
    議人既未依上開規定告知處罰機關其非駕駛人並陳明更正受
    裁罰人，則處罰機關仍逕行處罰車輛所有人即受處分人，自
    無違誤，合先敘明。
五、綜上所述，原處分機關以異議人有前揭違規情事，依道路交
    通管理處罰條例第53條第1 項、第60條第1 項及違反道路交
    通管理事件統一裁罰基準及處理細則規定，分別裁罰異議人
    罰鍰2,700 、3,000 元，固非無見，惟漏未依道路交通管理
    處罰條例第63條第1 項第3 款、第1 款規定分別並記點數 3
    點、1 點，尚有未洽。本件異議雖無理由，惟原處分既有前
    述可議，即屬無法維持而應由本院予以撤銷，並另依道路交
    通管理處罰條例第53條第1 項、第63條第1 項第3 款裁處罰
    鍰2,700 元，並記違規點數3 點；同條例第60條第1 項、第
    63條第1 項第1 款規定裁處罰鍰3,000 元，並記違規點數 1
    點，以資適法。
六、據上論斷，應依道路交通管理處罰條例第87條第2 項、道路
    交通案件處理辦法第20條前段，裁定如主文。
中    華    民    國    97    年     3    月    25    日
                          交通法庭法  官  羅  國  鴻
以上正本證明與原本無異。
如不服本裁定，應於裁定送達後5 日內向本院提出抗告狀。
                                  書記官  戴  育  萍
中    華    民    國    97    年    4     月    1     日


司法院資訊處製作；財團法人民間司法改革基金會備份。
